臺灣士林地方法院刑事判決　　　　　　　 100年度易字第33號
公　訴　人　臺灣士林地方法院檢察署檢察官
被　　　告　李鴻祥
　　　　　　潘進明
上列被告等因竊盜案件，經檢察官提起公訴（99年度偵字第1379
7 號），本院判決如下：
    主  文
李鴻祥共同竊盜，處有期徒刑柒月。
潘進明無罪。
    事  實
一、緣李鴻祥與黃忠誠前於民國（下同）98年11月28日上午1 時
    32分許，在基隆市○○區○○路341 號旁共同竊取車牌號碼
    8102-GU 號白色喜美車輛（下簡稱白色喜美車輛）；黃忠誠
    與潘進明又於98年12月7 日前之某日、某時，在新北市○○
    區○○街95巷竊取車牌號碼CJ-7111 號車輛之車牌2 面後，
    懸掛於前揭白色喜美車輛上（此2 部分犯行均經本院99年度
    審易字第1975號判決），嗣李鴻祥、黃忠誠於98年12月7 日
    上午7 時許，駕駛前揭白色喜美車輛前往宜蘭途中，遇警臨
    檢，為躲避員警追緝，將前揭白色喜美車輛丟棄在宜蘭縣員
    山鄉○○路慈惠寺後方空地後竄逃。
二、李鴻祥與黃忠誠（後一人業經臺灣士林地方法院檢察署檢察
    官以99年度偵緝字第842 號提起公訴，經本院以99年度審易
    字第1896號判決有罪確定）旋共同基於意圖為自己不法所有
    之犯意聯絡，於民國（下同）98年12月7 日上午7 時許，在
    距離前揭棄車不遠之宜蘭縣宜蘭市○○路○ 段8 號前，由李
    鴻祥負責在旁把風，黃忠誠則使用自備鑰匙開啟黃瀧弘所有
    車牌號碼為AI-7730 號紅色三陽喜美車輛（引擎號碼M4T038
    51號，下簡稱紅色喜美車輛）車門入內發動引擎，共同竊取
    該部紅色喜美車輛車輛得手。嗣於98年12月23日晚間8 時20
    分許，在臺北縣八里鄉○○路36號前，尋獲前開紅色喜美車
    輛，經採集車內使用過衛生紙之檢體送驗後，發現與檔存黃
    忠誠之DNA-STR型別相符而查獲上情。
三、案經臺灣士林地方法院檢察署檢察官偵查起訴。
    理  由
一、按被告以外之人於審判外之陳述，雖不符前4 條之規定，而
    經當事人於審判程序同意作為證據，法院審酌該言詞陳述或
    書面陳述作成時之情況，認為適當者，亦得為證據。當事人
    、代理人或辯護人於法院調查證據時，知有第15 9條第1項
    不得為證據之情形，而未於言詞辯論終結前聲明異議者，視
    為有前項之同意，刑事訴訟法第159 條之5 定有明文。查證
    人即被告潘進明、黃忠誠以及被害人黃瀧弘警偵訊所為之證
    述，均屬被告李鴻祥以外之人於審判外之陳述，然證人黃忠
    誠、潘進明、黃瀧弘於警偵訊所為之證述，業經檢察官、被
    告李鴻祥於本院100 年1 月20日準備程序，對於前揭供述證
    據之證據能力均不爭執（100 年度審易字第121 號卷第34頁
    ），復於本院100 年2 月23日、3 月16日審理期日進行調查
    證據時對於前揭供述證據之證據能力，亦未聲明異議，是以
    ，因前開證人於警偵訊證述時均有全程錄音，亦無受到強暴
    、脅迫或其他不正方法取供之情，堪認前開供述之作成情況
    為適當而無顯不可信之情，本院認前開證人於警偵訊證述之
    內容得為證據，合先敘明。
貳、被告李鴻祥有罪部分
一、訊之前揭犯罪事實迭經被告李鴻祥於偵查及本院坦承不諱，
    核與證人黃忠誠於偵查及本院證述相符（99偵緝第843 號卷
    第53至55頁、本院卷第87至90頁），復經證人即被害人黃瀧
    弘證稱前開紅色喜美車輛為其所有，於98年12月7 日下午12
    時40分許，在宜蘭市○○路○ 段8 號前發現被竊等情無訛（
    99偵7770號卷第4 至5 頁），並有宜蘭縣政府警察局車輛協
    尋電腦輸入單、尋獲電腦輸入單、贓物認領保管單、臺北縣
    政府警察局99年4 月1 日北縣警鑑字第0990051122號鑑驗書
    所附之鑑驗書、採驗紀錄表、採證照片等資料各1 份在卷可
    資佐證（第6 至17頁），另有犯案現場地圖（99偵第1379 7
    號卷第53頁）在卷可稽，而證人即共同被告黃忠誠所犯本案
    亦經臺灣士林地方法院檢察署以99年度偵緝字第842 號、第
    843 號提起公訴，本院99年11月12日以99年度審易字第18
    96號判決，有判決書1 件在卷可按（本院卷第44至45頁），
    至被告李鴻祥與黃忠誠在基隆地區竊取前揭8102-GU 號白色
    喜美車輛；黃忠誠與潘進明竊取CJ-7111 號車輛之車牌2 面
    部分事實，除經被告李鴻祥及證人黃忠誠於本院供承無誤（
    本院卷第59、63、、87至89頁）外，尚有本院99年度審易字
    第1975號判決書1 份在卷可參（本院卷第30至31頁），綜上
    ，足認被告李鴻祥前開自白應屬事實，堪以採認，因此，被
    告李鴻祥與黃忠誠共同竊取前開紅色喜美車輛之犯行，事證
    已臻明確，洵堪認定，應依法論科。
二、論罪科刑
（一）核被告李鴻祥與證人黃忠誠前開所為，係犯刑法第320 條
      第1 項之普通竊盜既遂罪，又其2 人乃基於犯意聯絡與行
      為分擔共同為之，應論刑法第28條之共同正犯。
（二）至公訴人認被告李鴻祥、黃忠誠乃與被告潘進明結夥3 人
      以上共同竊盜前開紅色喜美車輛，然被告潘進明並未參與
      本件犯罪（詳如後述），是以，尚難認合乎刑法第321 條
      第1 項第4 款之加重條件，應僅該當於刑法第320 條第1
      項之普通竊盜罪，附此敘明。
（三）爰審酌被告李鴻祥於98年12月7 日犯本案之前，僅曾於96
      年間因詐欺案件，經臺灣臺中地方法院以97年度中簡字第
      2291號判決判處拘役29日確定（未構成累犯）之素行，此
      有臺灣高等法院被告前案紀錄表及臺灣士林地方法院檢察
      署刑案資料查註紀錄表各1 件在卷可憑，復考量被告李鴻
      祥年僅27歲，正值青壯，四肢健全，智識程度俱佳，卻不
      思憑己力賺取所需，與黃忠誠共組竊車集團，參與多起竊
      車案件，詳見本院99年度審易字第1975號判決書、99年度
      易字第103 號判決書、99年度審易第1896號判決書（本院
      卷第30至39、44至45頁），因駕駛贓車突遇警臨檢，棄車
      逃竄後，旋竊取前開紅色喜美車輛代步逃逸之犯罪動機，
      無視他人所有權，法治觀念不佳，惡性非輕，且於本院審
      理時竟稱竊取車輛所耗時間短則30秒，長則2 至3 分鐘，
      完全不辛苦，所竊車輛部分出售至解體場，部分代步後丟
      棄等語（本院卷第59背面、60、90頁），絲毫未見其為己
      犯罪行為心生悔悟，兼衡其於犯後自始坦承犯行，態度尚
      可，所竊紅色喜美車輛已發還被害人領回等一切情狀，認
      被告李鴻祥求處有期徒刑5 月，罪刑顯不相當，應量處如
      主文所示之刑，始能儆懲。
（四）至共同被告黃忠誠用以竊車之鑰匙1 把，據其供稱乃撿拾
      而得（99年度偵緝第842 號卷第68頁），被告李鴻祥亦供
      稱業已斷裂而丟棄（本院卷第90頁），更未經扣押在案，
      是以，為免將來執行困難，爰不為沒收之諭知。
參、被告潘進明無罪部分
一、按犯罪事實應依證據認定之，無證據不得認定其犯罪事實；
    不能證明被告犯罪者，應諭知無罪之判決，刑事訴訟法第15
    4 條第2 項、第301 條第1 項分別定有明文。又按刑事訴訟
    法第161 條第1 項規定檢察官就被告犯罪事實，應負舉證責
    任，並指出證明之方法。對於其所訴之被告犯罪事實，應負
    提出證據及說服之實質舉證責任，倘所提出之證據，不足為
    被告有罪之積極證明，或其闡明之證明方法，無從說服法官
    以形成被告有罪之心證，基於無罪推定之原則，自應為被告
    無罪判決之諭知。而所謂認定犯罪事實之證據，係指足以認
    定被告確有犯罪行為之積極證據而言，如未發現相當證據，
    或證據不足以證明，自不能以推測或擬制之方法，以為裁判
    基礎（最高法院40年臺上字第86號判例要旨參照）。另認定
    犯罪事實所憑之證據，雖不以直接證據為限，間接證據亦包
    括在內；然而無論直接或間接證據，其為訴訟上之證明，須
    於通常一般之人均不致有所懷疑，而得確信其為真實之程度
    者，始得據為有罪之認定，倘其證明尚未達到此一程度，而
    有合理之懷疑存在時，事實審法院復已就其心證上理由予以
    闡述，敘明其如何無從為有罪之確信，因而為無罪之判決，
    尚不得任意指為違法（最高法院76年臺上字第4986號判例要
    旨參照）。
二、公訴意旨略以：被告潘進明與李鴻祥、黃忠誠3 人共同基於
    意圖為自己不法所有之犯意聯絡，於98年12月7 日12時40分
    許前之某時，在宜蘭縣宜蘭市○○路○ 段8 號前，由黃忠誠
    使用鑰匙開啟黃瀧弘所有前開紅色喜美車輛車門入內發動引
    擎，李鴻祥、潘進明則坐於另輛先前所竊得之車牌號碼6796
    -LQ 號自用小客車（車主為黃琠欽，此部分黃忠誠、李鴻祥
    、潘進明所涉共同竊盜，業經臺灣士林地方法院以99年度易
    字第103 號判決有罪確定）車內把風而共同竊取該車輛得手
    云云，因而認被告潘進明係犯刑法第321 條第1 項第4 款之
    結夥3人以上而犯普通竊盜罪云云。
三、公訴人認被告潘進明涉犯加重竊盜之犯行，無非以證人即共
    同被告潘進明、李鴻祥於偵查中之證述，6796-LQ 車輛失竊
    地點與前開紅色喜美車輛失竊地點相鄰之現場地圖，被害人
    黃瀧弘之證述及紅色喜美車輛失竊報案及尋獲資料，臺北縣
    政府警察局99年4 月1 日鑑驗書等證據為其主要論據，然訊
    據被告潘進明自始否認有與被告李鴻祥、潘進明共同竊取前
    開紅色喜美車輛，堅稱：98年12月4 日頭部受傷至臺北市忠
    孝醫院就醫起至同年月12日拆線止，均在家休養後，無法出
    門，只有與被告李鴻祥、潘進明於98年12月7 日凌晨3 、4
    時許，在宜蘭市○○路共同竊取IS-5695 號白色雅哥車輛等
    語。
（一）依據臺北市立聯合醫院100 年2 月1 日北市醫忠字第1003
      0116800 號函稱「無」被告潘進明於98年12月4 日至98年
      12月12日間至該院就診之紀錄，有該函在卷可稽（本院卷
      第43頁），又參照本院99年度審易字第1628號判決書、99
      年度審易字第1975號判決書所認定之犯罪事實，被告潘進
      明於98年12月6 日、7 日、8 日、9 日均有外出，參與竊
      盜車輛或車牌之犯罪行為，復經被告潘進明於前揭案件審
      理中坦承不諱，有前揭判決書在卷可稽（本院卷第28之1
      至39頁），可徵被告潘進明辯稱98年12月4 日頭部受傷就
      醫至同年月12日拆線止，均在家休養，無法出門等情，固
      與事實不符。
（二）然據證人即共同被告黃忠誠於本院證稱：98年12月7 日凌
      晨3 、4 時，我、李鴻祥、潘進明一起在宜蘭市○○路竊
      取一輛白色雅哥車輛，之後，潘進明開走該輛白色雅哥，
      之後，當時我因藥癮發作，與李鴻祥一起開在基隆竊取3
      門的白色喜美車輛去宜蘭，途中遇警臨檢追緝，所以將白
      色喜美車輛丟棄路旁後，於同日上午7 時許，在附近之宜
      蘭市○○路，由李鴻祥幫我把風，我用一般鑰匙開啟車門
      竊取紅色喜美車輛，該紅色喜美車輛是4 門車，竊取當時
      潘進明沒有在場，之後，我將紅色喜美車輛丟棄在八里等
      語明確（本院卷第87至89頁），核與證人即共同被告李鴻
      祥於偵查及本院證稱：我與潘進明、黃忠誠於98年12月6
      日凌晨5 時許，在新北市○○區○○路與樟樹路附近竊取
      一部黑色VIOS車輛，3 人又於98年12月7 日凌晨3 、4 時
      ，共乘前開黑色VIOS車輛前往宜蘭，3 人復在宜蘭市○○
      路竊取車號IS-5695 號白色雅哥車輛後，我回汐止住處睡
      覺，潘進明則將白色雅哥車輛藏在其南港住家附近，之後
      ，我再與黃忠誠開輛在基隆竊取的白色喜美車輛返回宜蘭
      要去買毒品，這次潘進明沒有跟，當時我因毒品案件通緝
      ，藥癮發作，在宜蘭某處路邊睡在贓車上，被警察發現追
      緝，當時我有打電話回汐止跟潘進明求救，潘進明回說你
      家的事，之後，我與黃忠誠就在宜蘭某處的一間廟附近將
      白色喜美車輛丟棄路邊，在附近再由我把風，黃忠誠以鑰
      匙竊取這輛紅色喜美車逃逸，嗣後，紅色喜美車輛交由黃
      忠誠處理，我、黃忠誠、潘進明只有在宜蘭共同竊取白色
      雅哥車輛等語（99偵第13797 號卷第26至27頁、本院卷第
      56背面至60、63頁）相符。
（三）斟酌證人黃忠誠入監執行中，因罹患肺癌住院，本院無法
      按期提訊，此有公務電話紀錄在卷可按（本院卷第67、80
      頁），致前開證人黃忠誠、李鴻祥乃非同日在本院進行詰
      問，因2 人在監在押，亦無從經由在庭等候或旁聽時，得
      知對方說詞細節，然經交互詰問2 人關於前往宜蘭之時間
      、方式、車輛、途中經歷、竊車經過等情，所述均互核相
      一致，而前述所有車輛之廠牌、顏色、失竊、丟棄時間、
      地點等細節，亦與車號6796-LQ 、IS-5695 、8102-GU 之
      車號查詢汽車車籍資料（本院卷第65至66頁）以及前揭宜
      蘭縣政府警察局車輛尋獲電腦輸入單、犯案現場地圖、本
      院99年度審易字第1975號判決書、99年度易字第103 號判
      決書、臺灣士林地方法院檢察署99年度偵字第9016號起訴
      書等證據資料彼此相合，足徵證人黃忠誠、李鴻祥前開所
      證應屬事實，而堪採信。
（四）至證人黃忠誠雖於99年9 月14日偵查中證稱：其與潘進明
      、李鴻祥共同竊取前開紅色喜美車輛，潘進明、李鴻祥是
      在另部竊來的車上負責把風，由其以一般鑰匙下手行竊，
      得手後由其駕駛至潘進明位於南港研究院路住處附近停放
      等語（99偵緝842 號卷第67至69頁），然查證人黃忠誠係
      於99年8 月13日通緝到案，經檢察官詢問有關前開紅色喜
      美車輛行竊經過，其供稱因疲累精神狀況不佳，無法想清
      楚等語（同卷第26頁），至99年9 月14日即經同署檢察官
      提訊，又參酌前揭本院99年度易字第103 號、99年度審易
      字第1975號、99年度審易字第1628號、99年度審易字第18
      96號判決書，可徵證人黃忠誠與被告李鴻祥或潘進明於98
      年11月至99年5 月間至少犯下15起以上之竊盜車輛、車牌
      、後照鏡等案件，因此，證人黃忠誠對於竊取車輛之車牌
      、時間、地點、共犯等情，一時之間，難免記憶不清，相
      互混淆，另所述99年9 月14日竊取紅色喜美車輛得手後之
      棄車地點，亦與該車被發現地點係在新北市八里區，而非
      在被告潘進明南港住處附近一節不符，反而係證人黃忠誠
      與被告李鴻祥、潘進明均坦承共同在宜蘭市○○路竊取之
      白色雅哥車輛，停放被告潘進明住處附近，為警查獲，此
      有前揭本院99年度易字第103 號判決書、99年度審易字第
      18 96 號判決書在卷可按，可證證人黃忠誠恐將其等3 人
      在宜蘭市○○路共同竊取之IS-5695 號白色雅哥車輛，誤
      植為其與被告李鴻祥共同在宜蘭市○○路竊取之本件紅色
      喜美車輛，而誤述被告潘進明有參與竊取紅色喜美車輛等
      情，是以，應以證人黃忠誠於本院證述較為可採。
（五）綜上，交互前開各節，彼此勾稽，可證被告潘進明於證人
      黃忠誠與被告李鴻祥竊取前開紅色喜美車輛時應不在現場
      ，且因黃忠誠、李鴻祥係為躲避員警追緝，丟棄前開白色
      喜美車輛後，臨時起意竊取紅色喜美車輛，而未於事前有
      任何犯意聯絡，此外，在前揭紅色喜美車輛內只有採集到
      沾染證人黃忠誠DNA-STR 型別之衛生紙，並無任何有關被
      告潘進明之微物證據，見本件99年度審易字1896號判決書
      ，亦無其他證據可資證明被告潘進明確有參與本案，因此
      ，被告潘進明固然辯稱98年12月7 日因受傷住院無法出門
      一情，應係狡辯，無法採為對其有利之證據，然經本院調
      查公訴人所指被告潘進明涉犯本件共同竊取紅色喜美車輛
      犯行之證據，仍不能令本院形成有罪之心證，此外，復查
      無其他積極事證足資證明被告潘進明有何前揭公訴意旨所
      指之犯行，依照前揭之說明，自應為被告潘進明無罪之諭
      知。
據上論斷，應依刑事訴訟法第299 條第1 項前段、第301 條，刑
法第28條、第320 條第1 項，刑法施行法第1 條之1 第1 項、第
2項 前段，判決如主文。
本案經檢察官鄭伊鈞到庭執行職務
中    華    民    國   100    年    3     月    30    日
                  刑事第七庭  法  官      黃欣怡
以上正本證明與原本無異。
如不服本判決，應於收受送達後10日內向本院提出上訴書狀，其
未敘述上訴之理由者並得於提起上訴後20日內向本院補提理由書
（均須按他造當事人之人數附繕本）。
                              書記官      謝文傑
中    華    民    國   100    年    3     月    30    日
附表：本案相關車輛、車牌
┌─┬───────┬─────────┬──────┬──────┬─────────┐
│  │竊取物品      │犯罪日期          │犯罪地點    │查獲/ 發現日│ 判決案號         │
│  │              │                  │            │期、地點    │                  │
├─┼───────┼─────────┼──────┼──────┼─────────┤
│1 │8102-GU 號白色│98年11月28日凌晨1 │基隆市安樂區│宜蘭縣員山鄉│本院99年度審易字19│
│  │喜美車輛（改掛│時32分許          │            │查獲        │75號              │
│  │CJ-7111 號車牌│                  │            │            │                  │
│  │）            │                  │            │            │                  │
├─┼───────┼─────────┼──────┼──────┼─────────┤
│2 │CJ-7111號車牌 │98年12月7 日前之某│新北市汐止區│同上        │ 同上             │
│  │              │日、某時          │            │            │                  │
├─┼───────┼─────────┼──────┼──────┼─────────┤
│3 │6796-LQ 號黑色│98年12月6 日凌晨5 │新北市汐止區│98年12月9 日│本 院99年度易字第 │
│  │國瑞VIOS車輛（│時許              │            │下午4 時30分│03號判決          │
│  │改掛HR-0301 號│                  │            │，在汐止區福│                  │
│  │車牌）        │                  │            │德2路       │                  │
├─┼───────┼─────────┼──────┼──────┼─────────┤
│4 │IS-5695 號白色│98年12月7 日凌晨3 │宜蘭市○○路│98年12月9 日│同上              │
│  │雅哥車輛（改掛│、4時             │            │下午5 時許，│                  │
│  │6796-LQ車牌） │                  │            │在臺北市南港│                  │
│  │              │                  │            │區○○路附近│                  │
│  │              │                  │            │停車場      │                  │
├─┼───────┼─────────┼──────┼──────┼─────────┤
│5 │AI-7730 號紅色│98年12月7 日中午12│宜蘭市○○路│98年12月23日│黃忠誠部分，本院99│
│  │喜美車輛      │時40分前某日、某時│            │下午8時20分 │年度審易字第1896號│
│  │              │                  │            │在新北市八里│判決              │
│  │              │                  │            │區          │                  │
└─┴───────┴─────────┴──────┴──────┴─────────┘